臺灣高等法院刑事判決
                                    108年度上易字第128號
上  訴  人
即  被  告  余○○


上列上訴人因家暴毀損案件，不服臺灣新北地方法院107 年度易
字第95號，中華民國107 年11月30日第一審判決（起訴案號：臺
灣新北地方檢察署106 年度偵字第27356 、31608 號），提起上
訴，本院判決如下：
    主  文
原判決關於余○○於民國一０六年六月二十一日犯毀損他人物品
罪部分暨所定應執行刑部分均撤銷。
上開撤銷部分，余○○犯毀損他人物品罪，處拘役貳拾日，如易
科罰金，以新臺幣壹仟元折算壹日。
其他上訴駁回。
第二項撤銷改判部分與前開上訴駁回部分，應執行拘役陸拾日，
如易科罰金，以新臺幣壹仟元折算壹日。
    事  實
一、余○○前為甲○○之配偶，乙○○與甲○○則為姊弟。余○○與甲○○、
    乙○○間分別具有家庭暴力防治法第3條第1款、第4款所定之
    家庭成員關係。緣余○○與甲○○於民國106年1 月間即因離婚
    及子女監護等糾紛而與甲○○分居，並對甲○○及同住之乙○○有
    所不滿，竟基於毀損他人物品之犯意，於106年4月10日清晨
    5 時許，前往甲○○住家附近之新北市○○區○○街000 號前，見
    乙○○平時騎用其妹蕭○珍所有之車牌號碼000-000 號普通輕
    型機車（下稱乙○○機車）停放該處，竟以強力膠灌入上開機
    車之鑰匙孔，再朝該機車之車殼、坐墊、車牌、左右把手及
    後照鏡等處噴灑白色噴漆等方式毀損該機車，足以生損害於
    乙○○；復基於毀損他人物品之犯意，又於106年6月21日清晨
    5 時47分許（起訴書誤載為19時許），前往甲○○住家樓下之
    新北市○○區○○街00號前，以美工刀刮損甲○○所有之車牌號碼
    000-000 號普通重型機車之坐墊、後照鏡、左側車殼、儀表
    板及車燈等處，以此方式毀損該機車，足以生損害於甲○○。
    經乙○○、甲○○發現上開機車遭毀損之情後，報警調閱監視錄
    影畫面，循線查悉上情。
二、案經乙○○、甲○○訴由新北市政府警察局新莊分局報告臺灣新
    北地方檢察署檢察官偵查起訴。
    理  由
壹、證據能力：
    按被告以外之人於審判外之陳述，雖不符刑事訴訟法第159
    條之1 至之4 規定，而經當事人於審判程序同意作為證據，
    法院審酌該言詞陳述或書面陳述作成時之情況，認為適當者
    ，亦得為證據。查本判決以下所引用被告以外之人所為陳述
    ，檢察官、上訴人即被告余○○於本院均表示同意有證據能
    力（本院卷第23頁背面至25頁），經本院審酌前開證據並無
    違法取證之情事，復與本案之待證事實具有關連性，而認適
    當作為證據，依刑事訴訟法第159 條之5 第1 項之規定，認
    上開證據均具有證據能力。至本院所引之其他非供述證據部
    分，經查並非違法取得，亦無依法應排除其證據能力之情形
    ，復與本案待證事實具有自然之關連性，均應認有證據能力
    。
貳、認定事實所憑證據及理由：
一、訊據被告於本院審理時，就其於106 年6 月21日清晨5 時47
    分許持美工刀毀損甲○○機車之上開犯行，業已坦承不諱（本
    院卷第23頁背面、37頁背面），核與告訴人甲○○於警詢、偵
    訊、原審所為證述相符（偵字第31608 號卷第5 至9 、27至
    28頁，原審易字卷第168 至175 頁），並有受理各類案件紀
    錄表、報案三聯單、指認犯罪嫌疑人紀錄表、機車受損照片
    、監視錄影翻拍照片等件在卷足佐（偵字第31608 號卷第10
    至12、15至18頁，偵字第27356 號卷第52頁），復有原審當
    庭勘驗上開監視錄影畫面之勘驗筆錄附卷可稽（原審易字卷
    第166 至167 頁），足認被告所為自白與事實相符，堪予採
    憑。雖被告前於警詢、偵查、原審均矢口否認此部分犯行，
    辯稱米色外套已遺留在告訴人甲○○住處云云，然被告於偵訊
    時自承卷附生活照中其所穿著之米色外套為其所有（偵字第
    31608 號卷第29頁），與卷附監視錄影翻拍照片（偵字第27
    365 號卷第52頁）中毀損甲○○機車之人所穿著之外套，不僅
    顏色、樣式均屬一致，且穿著該外套時，長度亦均及於臀部
    之下緣，益見被告於本院審理時所為認罪自白較為可信，前
    開所辯無非卸責之詞，自非可採。是被告毀損告訴人甲○○機
    車之犯行，事證明確，堪予認定。
二、至被告矢口否認有於106 年4 月10日清晨5 時許以強力膠、
    白色噴漆毀損乙○○機車之犯行，辯稱：監視錄影畫面並未攝
    得犯嫌之容貌，且該等時間，其尚需送小孩上學、前往三峽
    上班，無從前往案發地點從事該毀損機車之犯行云云。惟查
    ：
  ㈠證人即告訴人乙○○於警詢、偵訊時指證稱，其調閱監視錄影
    畫面後，發現以強力膠、白色噴漆毀損其機車之女子即為被
    告，該女子之穿著、體態及走路方式都與被告相符，其看過
    被告穿監視錄影畫面中女子所穿的外套，被告與告訴人甲○○
    結婚已有2、3 年，其都與他們同住等語（偵字第27356號卷
    第6、34頁背面至35 頁），是以證人乙○○與被告同住一處長
    達2、3年時間，當能輕易辨識被告之身形背影，其所為指認
    ，已具相當可信度。況證人即告訴人甲○○於偵訊時，經提示
    上開監視錄影畫面，亦明確證稱：畫面中之人即是被告，雖
    然有戴安全帽，但仍能從臉部看出是被告等語（偵字第3160
    8號卷第27頁背面至28 頁），佐以卷附監視錄影翻拍照片，
    確實可見該毀損告訴人乙○○機車之女子之側臉，足認告訴人
    乙○○、甲○○所為一致之辨識指認為可信，並有受理各類案件
    紀錄表、報案三聯單、機車受損照片在卷可佐（偵字第2735
    6號卷第10至11、44頁）。
  ㈡再被告於案發前，與告訴人乙○○相處不睦，告訴人乙○○方於1
    06 年4 月10日上午發出簡訊予被告稱：「你在（再）傳一
    些有的沒的給我家人我就告你，管好你自己就好，你一直造
    成我們的精神壓力幹嘛，小孩不是你一個人的搞清楚，在（
    再）講一堆小心我告你毀謗」等語（偵字第27356 號卷第39
    頁），與告訴人乙○○機車遭毀損時間即於106 年4 月11日清
    晨5 時許甚為接近；又，監視錄影畫面顯示，毀損告訴人乙
    ○○機車之女子，係直接走向轉角處停放之其中1 輛黑色機車
    （按即乙○○機車），即以右手拿出強力膠、白色噴漆為毀損
    犯行，此有原審卷附勘驗筆錄在卷足憑（原審易字卷第165 
    至166 頁），而告訴人乙○○與甲○○係同住在新北市○○區○○街
    00○0 號，倘非與告訴人乙○○熟識，且熟知周圍機車停放方
    式者，又何能在距離告訴人乙○○住處有一小段距離之新北市
    ○○區○○街000 號前，直接鎖定告訴人乙○○機車，以預先準備
    之強力膠、白色噴漆等物加以毀損破壞？更可見被告確有動
    機為此等毀損犯行。雖被告辯稱其尚需於上午9 時上班、送
    小孩上學云云，然本案發生時間係於清晨5 時，而該毀損犯
    行，依監視錄影畫面所示，前後過程僅約1 分18秒（原審易
    字卷第166 頁），是被告本有充足時間返家照顧小孩並按時
    上班，況被告於原審供承，其是與父母及小孩同住（原審易
    字卷第271 頁），亦不能排除有家人協助照料小孩之情；參
    以被告毀損告訴人甲○○機車之時間，亦係在清晨5 時47分所
    為，更可見被告上開所辯，無足為其有利之認定。
  ㈢至被告主張毀損告訴人乙○○機車者，與毀損告訴人甲○○機車
    者，慣用手不同，並非同一人云云，然由原審勘驗監視錄影
    畫面結果，先後破壞告訴人乙○○、甲○○機車之女子，均是以
    右手為毀損動作（原審易字卷第166 至167 頁），核與證人
    即告訴人甲○○指述被告之慣用手為右手一情相符（原審易字
    卷第175 頁）；至畫面中之女子雖身形之胖瘦略有差異，然
    2 次犯行相距約2 月餘，本不能排除同一人於該期間內體重
    有所變動之狀況；況以告訴人甲○○、乙○○之機車受毀損時，
    均與多部機車停放在一起，此有卷附監視錄影翻拍照片在卷
    可憑（偵字第27356 號卷第52頁），下手毀損之人均係針對
    該2 部機車、以預先準備之工具下手為毀損行為，顯係同時
    熟識告訴人甲○○、乙○○，並知悉彼等騎乘之機車、車號、停
    放地點等情，且與2 人均有怨隙者所為。被告空言否認毀損
    告訴人乙○○機車，所辯自不可採。
  ㈣綜上，被告以強力膠、白色噴漆毀損乙○○騎用之機車，事證
    已臻明確，其犯行堪予認定。
參、論罪：
一、被告與甲○○曾為配偶，具家庭暴力防治法第3 條第1 款所定
    之家庭成員關係；與甲○○之姐乙○○則具家庭暴力防治法第3 
    條第4 款所定之家庭成員關係。又按家庭暴力者，謂家庭成
    員間實施身體或精神上不法侵害之行為；家庭暴力罪者，謂
    家庭成員間故意實施家庭暴力行為而成立其他法律所規定之
    犯罪，家庭暴力防治法第2 條第1 款、第2 款定有明文。又
    家庭暴力防治法第2 條第2 款所稱之家庭暴力罪，因該法並
    無罰則規定，故僅應依刑法各該罪名論處即已足。本案被告
    以強力膠、白色噴漆破壞告訴人乙○○機車之鑰匙孔及車殼、
    坐墊、把手、車牌、後照鏡等處，復以美工刀刮損告訴人甲
    ○○機車之坐墊、後照鏡、車殼、儀表板、車燈等處，顯分別
    減損上開機車之效用及價值。是核被告先後2 次所為，均係
    犯刑法第354 條毀損他人物品罪。
二、被告毀損告訴人乙○○機車及甲○○機車之犯行，各係基於單一
    毀損他人物品之犯意，分別於密接時間，對機車之各部零件
    為數毀損舉動，然所侵害者各係同一被害人之財產法益，且
    各行為之獨立性極為薄弱，依一般社會健全觀念，在時間差
    距上難以強行分開，各應視為數個舉動之接續施行，分別論
    以接續犯之一罪。被告先後2 次毀損告訴人乙○○、甲○○機車
    之犯行，則犯意各別，行為互殊，應予分論併罰。
肆、原判決撤銷改判之理由（被告於106 年6 月21日毀損告訴人
    甲○○機車之犯行部分）：
一、原判決就被告此部分毀損他人物品之犯行予以論罪科刑，固
    非無見。惟被告於本院審理時就此部分犯行坦承不諱，原審
    未及審酌此情，就此部分所為量刑，自有未洽。被告上訴主
    張原判決此部分量刑過重，為有理由，應由本院予以撤銷改
    判。
二、爰以行為人責任為基礎，審酌被告因與告訴人甲○○間之離婚
    、子女監護等糾紛，心懷不滿，不思理性處事而為本案犯行
    之犯罪動機、目的，及其持美工刀刮損告訴人甲○○機車，造
    成甲○○機車損壞之危害程度，與其未與告訴人甲○○和解之犯
    後態度，暨其素行、自述高中肄業之智識程度，現從事服務
    業，離婚，獨力扶養1 名子女等家庭生活經濟情形等一切情
    狀，量處拘役20日，並均諭知如易科罰金，以新臺幣（下同
    ）1,000 元折算1 日。
三、至被告持以毀損告訴人甲○○機車之美工刀1 支，未據扣案，
    且無證據證明係被告所有之物，爰不予宣告沒收，附此敘明
    。
伍、上訴駁回之理由（被告於106 年4 月10日毀損告訴人乙○○機
    車之犯行部分）：原判決就被告毀損告訴人乙○○機車之犯行
    部分，本於同前認定，以被告犯毀損他人物品罪，事證明確
    ，適用刑法第354 條、第41條第1 項前段等規定，審酌被告
    與配偶甲○○婚姻不睦，復與甲○○之姐乙○○因簡訊而生齟齬，
    遂為此部分毀損犯行之犯罪動機、目的、手段，與造成告訴
    人乙○○車輛損壞之損失程度，暨被告未與乙○○達成和解之犯
    後態度，與其素行、智識程度與家庭生活狀況等一切情狀，
    量處拘役55日，如易科罰金，以1,000 元折算1 日；並說明
    被告用於毀損告訴人乙○○機車所用之強力膠及白色噴漆，未
    據扣案，且無證據證明係被告所有之物，爰不予宣告沒收。
    核原判決此部分認事用法均無不合，量刑亦屬妥適。被告上
    訴矢口否認此部分毀損他人物品犯行，業經本院指駁如前，
    被告此部分上訴均為無理由，應予駁回。
陸、定應執行刑：本院審酌被告所犯2 次毀損犯行之罪質相同，
    衡酌本案刑罰規範之目的與整體犯罪之非難評價程度，各次
    侵害法益等情狀，爰就被告前開撤銷改判部分，與其經本院
    上訴駁回部分，定應執行刑為拘役60日，如易科罰金，以1,
    000 元折算1日。
據上論斷，應依刑事訴訟法第368 條、第369 條第1 項前段、第
364 條、第299 條第1 項前段，刑法第354 條、第41條第1 項前
段、第51條第6 款，刑法施行法第1 條之1 ，判決如主文。
本案經檢察官王筱寧提起公訴，被告上訴，檢察官許祥珍到庭執
行職務。
中　　華　　民　　國　 108　　年　　4 　　月　　18　　日
                  刑事第十五庭  審判長法　官  劉興浪
                                      法　官  陳信旗
                                      法　官  汪怡君
以上正本證明與原本無異。
不得上訴。
                                      書記官  賴怡孜
中　　華　　民　　國　 108　　年　　4 　　月　　22　　日